臺灣新竹地方法院民事判決  
110年度簡上字第19號
上  訴  人  蘇榮廣  
被 上 訴人  蘇榮鑑  
上列當事人間請求排除侵害事件，上訴人對於民國109年12月9日
本院新竹簡易庭109年度竹簡字第507號第一審判決提起上訴，本
院於民國110年7月21日辯論終結，判決如下：
    主      文
上訴駁回。
第二審訴訟費用由上訴人負擔。
    事實及理由
一、上訴人起訴主張，除與原審主張相同外，另補稱：
　㈠門牌號碼新竹縣○○鄉○○路○段000巷00號房屋（下稱系爭房屋
    ）為兩造之父親蘇光戊於民國71年8月間所建造，並於完工
    後將系爭房屋登記於兩造及兩造之兄弟蘇榮樟、蘇嘉欽、蘇
    榮鴻等5人（下合稱兩造5兄弟）名下，其中系爭房屋如原審
    判決附圖所示編號2號房間（下均逕稱各房間編號）係分配
    予蘇嘉欽。嗣兩造之父親死亡後，兩造5兄弟、母親蘇吳源
    妹及其他親屬（下合稱兩造親屬）於98年3月7日召開家庭會
    議，當日蘇嘉欽因行方不明而未到場，由其子蘇逸華代表參
    加。該會議決議雖約定系爭房屋編號2號房間係分配予兩造
    之母親蘇吳源妹使用，惟該決議僅係約定上開房間暫時供予
    蘇吳源妹，嗣蘇吳源妹已經死亡，且其亦非系爭房屋之登記
    名義人，故該部分空間應歸還予蘇嘉欽。
　㈡系爭房屋係登記於兩造5兄弟名下，並未包含兩造母親蘇吳源
    妹，嗣兩造之兄弟蘇嘉欽死亡後，由其子蘇逸華、蘇逸民為
    繼承人，而蘇逸華、蘇逸民授權上訴人使用系爭房屋編號2
    號房間，並立有同意書。況系爭房屋僅有編號2號房間那側
    須課徵房屋稅，且房屋稅及水電費均為上訴人繳納，竟無法
    使用系爭房屋如附圖所示編號5號、6號房間樓梯下之廁所，
    顯非有理。
　㈢而被上訴人辯稱系爭房屋如附圖所示編號2號房間係分配予蘇
    吳源妹使用，且蘇吳源妹嗣後另有授權被上訴人使用該空間
    等情，然蘇吳源妹已經死亡，且其生前並不識字，況上訴人
    對此事完全不知情，故原審判決顯對上訴人相當不公平。
　㈣綜上，爰依法提起上訴，並聲明：
　⒈原判決廢棄。
　⒉被上訴人應將系爭房屋公廳後門、臨小巷的門（如原審判決
    附件附圖編號5、6房間所示之小門）之門鎖拆除。
　⒊第一、二審訴訟費用由被上訴人負擔。
二、被上訴人則以，除與原審主張相同外，另補稱：
　㈠依98年3月7日家庭會議之決議，兩造與母親蘇吳源妹及兄弟
    蘇榮樟、蘇嘉欽、蘇榮鑑均已達成共識，並各自簽名於協議
    書，簽約時亦有見證人在場並簽名。
　㈡上訴人雖主張蘇逸華、蘇逸民同意將系爭房屋如原審判決附
    圖所示編號2號之房間予上訴人使用，惟上訴人並未說明係
    由何人授權蘇逸華、蘇逸民為之。且依上訴人提出之同意書
    所示，蘇逸華、蘇逸民係於103年5月1日簽立，然家庭會議
    係於98年3月7日召開，並於該日約定系爭房屋編號2號之房
    間係由蘇吳源妹使用，蘇吳源妹並於102年7月20日授權被上
    訴人使用系爭房屋如原審判決附圖所示編號2號之房間，是
    蘇逸華、蘇逸民即無可能再未經蘇吳源妹同意，另簽立同意
    書同意系爭房屋編號2號之房間交由上訴人使用。
　㈢綜上，爰答辯聲明：
　⒈上訴駁回。
　⒉第二審訴訟費用由上訴人負擔。
三、本院之判斷：
　㈠上訴人主張系爭房屋為兩造父親蘇光戊生前所建造，現為兩
    造5兄弟所公同共有等情，業據其提出上訴人之房屋稅籍證
    明書為證（見本院簡上字卷第147頁）。復經本院就系爭房
    屋之稅籍資料函詢新竹縣政府稅務局，經該局以110年4月8
    日新縣稅東字第1100211959號函檢送兩造5兄弟就系爭房屋
    之房屋稅籍證明書5件附卷可參（見本院簡上字卷第60至70
    頁），並為被上訴人所不爭執，堪信為真。
　㈡按各共有人，除契約另有約定外，按其應有部分，對於共有
    物之全部，有使用收益之權；共有物之管理，除契約另有約
    定外，應以共有人過半數及其應有部分合計過半數之同意行
    之，民法第818條、第820條第1項本文分別定有明文。而共
    有人間就共有物之全部劃定範圍，各自占用共有物之特定部
    分而為管理者，為共有物之分管契約，尚非法所不許；是為
    共有物之分管契約，共有人於分管範圍，對於共有物有使用
    收益之權（最高法院79年度台上字第2336號、100年度台上
    字第1776號判決意旨參照）。
　㈢經查，上訴人主張兩造親屬於98年3月7日召開家庭會議，協
    議各親屬間各自就系爭房屋之使用範圍一節，業據提出98年
    3月7日家庭會議紀錄暨使用分配表（即原審判決之附圖）、
    寶斗房屋說明、同意書等件在卷可參（見本院簡上字卷第33
    至43頁）。而依該家庭會議紀錄所示，兩造親屬協議將系爭
    房屋劃分為15個空間，其中編號1為公用大廳；編號2為蘇吳
    源妹房間；編號3為蘇榮鴻房間；編號4、9至12、14號由上
    訴人使用；編號5為蘇榮樟房間；編號6為被上訴人房間；編
    號7為公用廚房（上訴人除外）；編號8為蘇嘉欽之子蘇逸華
    房間；編號15及菜園A為公共使用（上訴人除外）等情，該
    會議紀錄末端並有兩造及蘇吳源妹、蘇榮鴻、蘇榮樟、蘇嘉
    欽之子蘇逸華及其他親屬之簽名。可知兩造親屬於98年間就
    系爭房屋劃定數區塊之範圍，彼此間各自就上開家庭會議約
    定之特定範圍管理使用，足見上開家庭會議係兩造親屬間就
    系爭房屋所約定之分管協議，揆之上開規定及說明，兩造親
    屬間就系爭房屋之管理及使用，自應受上開分管協議之拘束
    ，彰彰甚明。
　㈣上訴人雖主張被上訴人在編號1之後門及編號5、6號房間之間
    、面臨小巷之門設立門鎖，致上訴人無法通過上開2扇門間
    相連之走道（即編號2、3、5、6號房間之間之走道，下稱系
    爭走道），已違背兩造親屬間之分管協議云云。然觀之上開
    家庭會議之內容，兩造親屬間雖未就系爭走道約定係由何人
    分管使用，惟參照如原審判決附圖所示系爭房屋之空間配置
    ，系爭走道係位於編號2、3、5、6號房間之間，而如欲自編
    號2、3、5、6號房間通往屋外，僅能沿系爭走道向左經由編
    號1號房間之後門通往編號1號房間後，再通往屋外；抑或向
    右經由面臨小巷之門通往對外聯絡之小巷，此外即無其他對
    外聯絡之通路，可知編號2、3、5、6號房間對外聯絡僅能經
    由系爭走道進出，顯見系爭走道就編號2、3、5、6號房間之
    使用上而言，自屬該等房間緊密無從分割之部分，足認系爭
    走道亦屬編號2、3、5、6號房間分管使用之一部分。反觀上
    訴人經協議得分管使用之編號4、9至12、14號房間，均位於
    編號2、3、5、6號房間外，且上開上訴人分管使用之房間均
    有獨立對外進出之入出口，已難認上訴人於管理使用編號4
    、9至12、14號房間時，有何通過系爭走道之必要性，是上
    訴人主張被上訴人於編號1號房間之後門及編號5、6號房間
    之間、面臨小巷之門設立門鎖，排除上訴人使用，有違反分
    管協議云云，尚乏所據，不足憑採。
　㈤上訴人另主張被上訴人上開設立門鎖之行為，致上訴人無法
    使用編號5、6房間之間的廁所，除造成上訴人之困擾，亦屬
    違反兩造親屬間所為之分管協議云云。細譯系爭房屋之空間
    配置，目前設有3間廁所，其中1間設於編號5、6號房間之間
    、另外1間設於編號7號公廚旁，其餘1間設於編號9號房間旁
    ，此觀原審判決之附圖自明，兩造對此亦不爭執，觀諸附圖
    之標示，編號7號公廚旁之廁所載明「公共浴廁」，顯係作
    為公共使用，而其餘2間廁所由何人分管使用，並未再為協
    議。衡酌上開編號5、6號房間之間的廁所距離編號2、3、5
    、6號房間較近；而其餘1間廁所係距離編號9號房間較近，
    佐以98年3月7日家庭會議係約定編號2、3、5、6號房間分配
    予蘇吳源妹、蘇榮鴻、蘇榮樟及被上訴人分管使用；而編號
    9號房間係分配予上訴人使用等情互核以觀，由被上訴人及
    蘇吳源妹、蘇榮鴻、蘇榮樟分管使用編號5、6號房間之間的
    廁所，亦合於經驗法則而與常情無違，縱然被上訴人將編號
    5、6號房間設置門鎖，而排除上訴人使用位於編號5、6號房
    間之間的廁所，亦難認被上訴人有何違反分管協議之情事，
    更遑論上訴人除得使用「公共浴廁」外，其所受分配編號9
    房間旁邊即有另一間廁所可供使用，尚無不便利之情形，上
    訴人以無法使用編號5、6號房間之間的廁所為由，主張被上
    訴人違反分管協議，猶顯無稽，難以信採。
　㈥再者，上訴人主張編號2號房間係分配予蘇嘉欽，嗣蘇嘉欽死
    後，其子蘇逸華、蘇逸民並授權上訴人使用編號2號房間等
    語，雖據提出系爭房屋之109年房屋稅繳款書、109年全期房
    屋稅繳納證明書、106年房屋稅繳款書、臺灣電力公司109年
    10月繳費通知單、107年房屋稅繳款書及蘇逸華、蘇逸民於1
    03年5月1日簽立之同意書等件為證(見本院竹簡字卷第29頁
    、簡上字卷第23至31頁)。惟房屋稅之繳納，僅係表彰行政
    機關對於房屋課徵稅籍之管理，與房屋實際上由何人使用管
    理並無必然關係，而上訴人所提電費繳費通知單，繳納義務
    人雖為蘇嘉欽，然用電地址亦載明係系爭房屋右側，顯見應
    係蘇逸華所分管使用如原審判決附圖編號8房間之電費，上
    訴人以前揭房屋稅繳款書、電費繳費通知單主張編號2號房
    間係分配予蘇嘉欽云云，難認有據，不足憑採。進而言之，
    觀諸98年3月7日家庭會議，蘇嘉欽之子蘇逸華有出席，並於
    家庭會議紀錄末頁簽名確認會議內容，若果如上訴人所主張
    係將編號2號房間分配予蘇嘉欽，理應在會議紀錄內載明，
    更何況依原審判決附圖可知，蘇逸華係分配到編號8號房間
    ，益徵當日參與會議者就系爭房屋各自使用分管之範圍已有
    充分之討論始作成會議紀錄及使用分配表（即原審判決之附
    圖），上訴人臨訟方稱編號2號房間係分配予蘇嘉欽，尚乏
    所據，難信為真。上訴人既無法舉證證明編號2號房間係分
    配予蘇嘉欽，其持蘇嘉欽之繼承人蘇逸華、蘇逸民出具之同
    意書而主張有權使用編號2號房間，顯屬無據，難以信採。
四、綜上所述，本件被上訴人依98年3月7日家庭會議之分管契約
    約定，本有權管理使用系爭走道，而上訴人既非分管使用編
    號2、3、5、6號房間之人，其於分管使用受分配之編號4、9
    至12、14號房間時，亦無使用系爭走道之必要，是被上訴人
    於上開走道之進出口設立門鎖，排除上訴人使用，並未違反
    兩造間之分管協議。上訴人主張有權使用系爭走道及編號5
    、6號房間之間的廁所，而請求被上訴人應將系爭房屋公廳
    後門、臨小巷的門（即如原審判決附圖所示編號5、6房間所
    示之小門）之門鎖移除，為無理由，不應准許。原審就此為
    上訴人敗訴之判決，經核於法並無不合。上訴意旨指摘原判
    決不當，求予廢棄改判，為無理由，應予駁回。
五、本件事證已臻明確，兩造其餘之攻擊或防禦方法及所提證據
    ，經審酌後認與判決結果並無影響，爰不逐一論述，併此敘
    明。
六、據上論結，本件上訴為無理由，依民事訴訟法第436條之1第
    3項、第449條第1項、第78條，判決如主文。
中　　華　　民　　國　　110 　年　　8 　　月　　11　　日
                  民事第一庭審判長法　官  楊明箴
　　　　　　　　　                法  官  王碧瑩
　　　　　　　　　                法  官  蔡欣怡
以上正本係照原本作成。　　　　　　　　　　　　　　　　　
不得上訴。
中　　華　　民　　國　　110 　年　　8 　　月　　11　　日
                                  書記官  謝國聖